臺灣板橋地方法院刑事判決　　　　　　　93年度訴字第1104號
公　訴　人　臺灣板橋地方法院檢察署檢察官
被　　　告　乙○○
　　　　　　　　　　　之2
上列被告因誣告等案件，經檢察官提起公訴（93年度偵字第8598
號），本院判決如下：
    主  文
乙○○共同幫助納稅義務人以不正當方法逃漏稅捐，處有期徒刑
陸月；又共同行使從事業務之人，明知為不實之事項，而登載於
其業務上作成之文書，足以生損害於公眾，處有期徒刑肆月；又
意圖他人受刑事處分，向該管公務員誣告，處有期徒刑捌月。應
執行有期徒刑壹年肆月。
    事  實
一、乙○○與原為設址於臺北縣板橋市○○路○ 段101 號8 樓格
    蕾絲開發設計有限公司（下稱格蕾絲公司）之負責人丙○○
    ，及任職同公司負責薪資發放之丁○○（以上2 人另經本院
    於民國92年9 月18日以91年度訴字第564 號判決確定在案）
    3 人，明知乙○○於89年4 月至12月間，並未任職於格蕾絲
    公司，亦未支領任何薪資，竟共同基於幫助格蕾絲公司逃漏
    稅捐之犯意聯絡，3 人商議後，共同基於行使業務上登載不
    實文書之犯意，於90年1 月間申報所得稅前，由丙○○將乙○○任職於格蕾絲公司，及向該公司領取9 個月薪資總額新
    臺幣（下同）142,560 元之相關資料，傳真至臺北市○○街
    之記帳業者甲○○會計事務所處，由不知情之甲○○，據此
    填載於丙○○職務上製作之乙○○各類所得扣繳暨免扣繳憑
    單，而偽造完成表示乙○○於該課稅年度領取薪資總額用意
    證明之文書，嗣後並據以將上開不實之薪資金額列為該公司
    之薪資成本，並以乙○○各類所得扣繳暨免扣繳憑單申報聯
    為附件之一部分，於90年1 月31日向財政部臺灣省北區國稅
    局申報營利事業所得稅而行使之，足以生損害於稅捐機關對
    於課徵稅捐之正確性，並因格蕾絲公司已按擴大書審純益率
    辦理結算申報，因此短漏報營利所得94,494 元，逃漏稅捐
    23,623 元。
二、嗣乙○○與丁○○感情生隙發生爭執，乙○○因交惡而生怨
    懟，竟然基於意圖使他人受刑事訴追處罰之犯意，明知原已
    同意由丙○○及丁○○2 人使用其名義為領取薪資而登載於
    薪資表上，而於90年8 月21日向有偵查刑事犯罪職務之公務
    員即臺灣板橋地方法院檢察署提出告訴，而誣告其等2 人，
    涉犯刑法第216 條、第210 條之行使偽造薪資表之私文書罪
    嫌。嗣上開申告案件經臺灣板橋地方法院檢察署於91年1 月
    28 日 以90年度偵字第1806 5號聲請本院以簡易判決處刑，
    本院認為不宜以簡易判決處刑改依通常程序審理，於92年9
    月18 日 以91年度訴字第564 號判決並無乙○○所申告之事
    實確定。
三、案經本院前述判決確定移送執行後，由臺灣板橋地方法院檢
    察署檢察官簽分案件偵查起訴。
    理  由
一、訊據被告乙○○矢口否認有何公訴所指犯行，辯稱完全沒有
    的事，丁○○、丙○○所作的不實陳述，印章不是我的，她
    們卻說印章已經丟掉，她們所說出入很大，尤其關於印章的
    問題，出入很大，從來沒有交過任何一顆印章給她們。本人
    沒有參與，不了解其中過程；不可能主動，更沒有被動的機
    會，她們連我失業的期間陳述都不一致，可見錯誤百出；從
    來沒有在她們公司上過班，扣繳憑單上面的本人資料不是我
    提供的，上面有嚴重的錯誤，丁○○、丙○○做了不實的陳
    述；測謊當天我重感冒，我從來沒有交付過印章給她們；本
    人因為有稅要退，所以有申報，沒有申報就不能退稅，我曾
    經詢問過稅捐單位，他們建議兩種方式，一是馬上檢舉，可
    是退稅的問題，可能要2 、3 年之後才有結果，另一種是先
    報稅先退稅，之後再跟稅務機關舉發，所以我在90年3 月1
    日申報，90年8 月國稅局才確認，在90年8 月21日才向地檢
    署檢舉逃漏稅等云云，總的說來，被告所辯無非以伊未參與
    起訴所稱犯罪事實，不了解其中過程；丙○○乃丁○○之胞
    姐，伊為受害者，張氏姊妹欲拖伊下水；檢察官所提事證，
    不足證明伊有犯罪。偵查中丁○○坦承盜刻伊印章，用完後
    即丟棄，伊不知其盜刻印章用途為何，在審判庭丁○○亦承
    認盜刻伊印章一事，後來才翻供。而扣繳憑單上所載為東南
    里12鄰，我
    扣繳憑單上將自己住址填載錯誤之可能。89年12月1 日，伊
    已至沙鷗國際股份有限公司任職，惟丙○○、丁○○2 人不
    知我已至新公司任職，故於前開扣繳憑單仍申報伊至89年12
    月之薪資所得；不知情之甲○○陳述有收到丁○○、丙○○
    交付之傳真資料一份，該傳真資料內容伊均不知情，亦從未
    見過等，即言之，被告所為質疑事項可以歸納為三：證人
    丁○○未交付扣繳憑單予被告，而係被告於家中拾得；被
    告未交付印章予丁○○；未與證人丁○○、丙○○為商議
    報稅行為等。
二、茲本院幾經多時查證結果，就認定被告有公訴所指犯行之證
    據暨得心證之理由，分述之：
    (一)、被告乙○○89年4 月至12月未在格蕾絲公司任職，亦未
        領得薪資，業據被告坦認在卷，核與證人丁○○、張淑
        芬證述情節相符；而被告於90年申報個人綜合所得稅時
        有申報89年度格蕾絲公司其個人所得收入，申報所得金
        額：142,560 元，扣繳憑單記載期間：89年4 月至12月
        ，有被告89年綜合所得稅申報書及檢附之扣繳憑單（附
        於本院91年度訴字第564 號卷第41、44頁）可憑，首先
        就此前提作出肯定確切的說明。
    (二)、證人丁○○曾是被告交往過的女友，有如下述可悉：
        １、證人丁○○證述：我認識乙○○，以前是男女朋友
            ，現在無交往（90年10月2 日警詢筆錄，90年度偵
            字第18065 號卷第17 頁）； 我和乙○○以前是男
            時分手（本院91年度訴字第564 號案件91年4 月12
            日準備程序筆錄，該卷第27頁、30頁）等語。
        ２、被告乙○○供述：我與丁○○係男女朋友（90年10
            月1 日警詢筆錄，90年度偵字第18065 號卷第13頁
            ）；我與丁○○以前是男女朋友（90年11月8日偵
            查筆錄，90年度偵字第18065 號卷第41頁反面）；
            我與丁○○是88年10月31日分手，只是後來她偶而
            會至我家住，我認為與丁○○分手後之交往屬藕斷
            絲連（本院91年度訴字第564 號案件91年4 月12日
            準備程序筆錄，該卷第30頁）等語。
        ３、然就本院另案91年度訴字第564 號卷第66頁證人張
            詩宜提出之相片觀察，該照片顯示被告與證人張詩
            宜、丙○○等全家出遊日期暨「全家」其樂融融之
            景狀觀之，可以證明被告所言為不實在，因而可以
            認定為證人丁○○在尚未與被告分手前，並無偽刻
            被告印章的動機存在。
    (三)、證人甲○○證述：（你在90年的時候有收到1 份傳真，
        傳真上面的筆跡是何人的？）我不知道。（傳真何處來
        的？）格蕾絲公司。上面是書寫的，不知道何人寫的。
        （哪一天傳真的？）我不記得，時間應該是1 月底之前
        ，是1 月20日之後，詳細日期不確定。（是誰傳真給你
        的？）是負責人叫做丙○○傳真給我的。（有沒有請你
        幫她代刻印章？）沒有，申報薪資扣繳憑單那時候不需
        要用到薪資受領人的印章。（也就是在1 月底之前，都
        不需要我的印章？）是的。（92年7 月22日你作證時有
        說在90年7 月底國稅局有通知查帳，在90年7 月底補作
        薪資表之前，是否不需要用到薪資受領人的印章？）時
        間點我不確定，但是在作薪資表的時候，是不需要用到
        受領人印章。（你替格蕾絲製作的薪資扣繳憑單是何處
        製作的？）報稅所需的扣繳憑單及薪資總表、補做的薪
        資表都在社子街我事務所製作的，（補作的薪資表上面
        印章你有看過否？）我沒有看過，是我製作完畢薪資表
        之後，再寄給格蕾絲的（以上係被告自行詰問證人事項
        ）。（薪資表上面薪資受領人需要蓋章否？）是的。如
        果是國稅局要求查帳的話就一定要蓋有薪資受領人的印
        章在薪資表上。這件是國稅局要求才製作薪資表的；（
        薪資表你有傳真給格蕾絲？）我是寄送過去的，寄過去
        的並沒有蓋受領人印章，寄送過去之後我就不知道了。
        格蕾絲有告訴我其中有一個員工向國稅局檢舉被虛報薪
        資，而且把國稅局要求查帳通知傳真給我，然後我依照
        國稅局要提供的資料幫忙處理後之後就寄送給格蕾絲公
        司，因為沒有薪資受領人的印章，所以就要他們公司自
        己處理。【請求提示另案91年度訴字第564 號卷第159
        、160 頁予證人閱覽，審判長提示該卷頁予證人閱覽】
        （當時丁○○說印章在你那裡，是否如此？）我從頭到
        尾都沒有拿到印章（以上為檢察官反詰問證人事項）；
        【提示另案91年度訴字第564 號卷第163 頁予證人閱覽
        】（當時收到傳真是否這份資料？）我真的忘了；（當
        時你收到格蕾絲傳真給你的國稅局通知單，有何人跟你
        談論這件事情，談論什麼？）應該是跟負責人丙○○談
        到有一個員工檢舉她虛報薪資，我就問她該員工到底有
        沒有領到薪資，她說他與她是男女朋友的關係，她答應
        讓他報薪資。我無法確定是跟丁○○說的還是跟丙○○
        說的，因為她們是姊妹，聲音很像。但確定有提到是因
        為有男女朋友的關係，所以就答應；（你們幫格蕾絲公
        司報稅的整個流程？）薪資扣繳憑單是在每年度的1 月
        底之前申報，然後在每年3 月底之前申報營利事業所得
        稅，依照公司的薪資扣繳憑單、各項單據申報，格蕾絲
        公司是用書面審核的方式，所以是採取所得率是6%的方
        式繳稅。前一年的就這樣結束，國稅局如果通知查帳之
        後，就依照國稅局需要提供什麼資料，我們就提供什麼
        資料。本件是提供留底的扣繳憑單以及薪資表寄給格蕾
        絲公司，然後他們再去處理，後來他們有沒有處理我不
        知道。（你確定印章都不在你這邊是否？）是的，我完
        全沒有員工印章，事務所只有留存公司的大小章，他們
        要查帳的時候，就印送薪資表給他們公司（以上為本院
        訊問事項）】（見本院93年12月2 日審判筆錄）等語。
    (四)、再者，為明晰被告與證人丁○○、丙○○2 人，其間就
        相關往來接觸事項得有完整的理解，進而，解悉就證人
        2 人所述，關於證人丁○○、被告在交往情深下，被告
        已經同意為格蕾絲公司申報薪資所得以免卻稅捐事項始
        末，就各該證述事項詳實列述，用為查悉被告跟丙○○
        、丁○○間，各有無共同逃漏稅捐及行使業務上不實文
        書之犯意聯絡與行為分擔？暨被告有無誣告丙○○、丁○○為偽造文書之犯意？即屬於本案必要事項。
        １、證人丁○○證述略以：90年1 月份，是我從格蕾絲
            公司傳真乙○○資料給甲○○，在之前案件【按：
            即本院91年度訴字第564 號案件】，就已經陳述如
            何交付印章給會計甲○○，被告把印章交給我，我
            再把印章以快遞方式交給會計甲○○，用於薪資表
            的蓋印，因那時被告同意以他的名義來做公司的薪
            資申報。被告印章在做完帳後，沒有交到我手中，
            事隔多時，公司後來也解散了，我不確定如何處理
            。90年7 月份國稅局針對格蕾絲公司查帳時，當時
            補做的薪資簽領清冊上被告印章，與90年1 月分，
            甲○○使用的印章是同一枚；公司解散後，是不是
            有交回來，我已經不確定【以上為被告自行主詰問
            事項】。（印章是自己刻的還是被告拿給你的？）
            被告拿給我的，那時我與被告是男女朋友關係，當
            時被告要申請信用卡，所以他把印章交給我，使用
            該印章有事先告訴被告。（如何告訴他？）我們之
            前是男女朋友關係，被告同意當人頭，讓公司申報
            薪資；在申報時，有向被告提過用在公司的申報上
            ；（他讓你們公司申報薪資，被告不是要多繳所得
            稅？何人幫他繳這些稅款？）當初他有同意，我們
            沒有想到他繳稅的問題，我有請他吃飯。‧‧‧為
            了感謝他幫這個忙，我們全家有請他吃飯。（報稅
            應該要有受僱人的資料，為什麼你會有被告的資料
            ？）我問他出生年月日等相關資料，被告告訴我的
            ，我把這些資料提供給甲○○；印章是放在甲○○
            那邊，但後來不確定印章有沒有交回來；每個受僱
            人都有1 個印章放在甲○○那邊。（可是甲○○作
            證說，他不幫你保管印章？）我說的是事實，那時
            候公司的受僱人都有1 個備用的印章放在甲○○那
            邊，方便她用印。而每個月作1 次薪資表，因方便
            作業把印章放在甲○○那邊；（有找過被告幫忙嗎
            ？）有，被告是自願幫忙，當時我要去站櫃，被告
            會去幫忙。（被告幫忙你要給他薪水嗎？）偶而會
            請他吃飯，並沒有給他錢。被告有跟我哥哥聯絡，
            目的是解決我跟被告分手以後的事情。（被告曾經
            跟你哥哥說過，他要拿回來他該得到的東西？）我
            不是很清楚所謂他該得到的東西是什麼，但是我知
            道他有向我們要求他該得到的東西【以上為檢察官
            反詰問事項】。（你之前在91年度訴字第564 號案
            件所說的話，是否實在？）實在，因為那時候我有
            經過測謊。（為何今日所言與當時所說有些不一樣
            ？）我如何拿到印章與我之前所說是一樣，但是如
            何處理印章可能跟之前不一樣，因為公司結束營業
            後，我已經不太記得印章後來有沒有交回來公司。
            【審判長提示91年度訴字第564 號卷第27頁】（為
            何說印章是丟掉的？）因為公司結束營業後，我後
            來沒有拿到印章，甲○○有沒有拿回來，我也不知
            道後來到哪裡去，我所說的丟掉就是印章沒有回到
            我的手上的意思，上次案件開庭的時候，公司已經
            結束營業，我才會這樣說。（扣繳憑單被告如何取
            得？）我拿給他的，當時我們是住在一起的。（為
            什麼被告申請信用卡要把印章交給你？）當時是我
            幫被告申請信用卡。（被告自己申請不就可以了？
            ）我當時有信用卡，可能有介紹的優惠，細節我已
            經不記得。（你們分開的原因？）我覺得我們在一
            起有壓迫感，所以我主動提議要分開。（對證人張
            詩宜之證言，有何意見？）被告答：我從來沒有使
            用過花旗信用卡，申請信用卡簽字就可以，也不需
            要交付印章辦理。（問：證人有何意見？）證人張
            詩宜答：申請信用卡的時候，後面需要簽章，所以
            我就跟被告拿印章，是我幫被告交寄這份信用卡申
            請書，但是為什麼沒有核發下來我不清楚（以上為
            本院訊問事項）等語。
       ２、證人丙○○證述略以：90年1 月份從格蕾絲公司傳
           真被告資料給甲○○應該是丁○○；（90年1 月份
           從格蕾絲公司送交本人印章給甲○○是你還是張詩
           宜？）負責人是我，但是送文件，時隔這麼久，我
           只記得被告自己來跟我們講說他那幾個月沒有工作
           ，可以讓我們申報，不知道事情這麼嚴重，我有說
           好，後來被告告我們稅捐稽徵法時，都強調不是我
           們主動要求被告讓我們申報，這在測謊的時候已經
           問過。（印章如何送交甲○○？）我不知道，因為
           會計方面不是我在承辦。（90年1 月份甲○○用完
           本人印章後，該枚印章是交還給你，還是交給張詩
           宜？）不知道，當時我是聽丁○○說那是現成的印
           章，就是不是重要的印章，所以有沒有拿回去，我
           們這裡也提不出有還他的證據，所以被告就一口咬
           定我們私刻他的印章。（90年7 月份國稅局針對格
           蕾絲公司查帳時，當時補做的薪資簽領清冊上的本
           人印章與90年1 月份甲○○使用的印章是不是同一
           枚？）不知道。（90年7 月份印章是你還是丁○○
           收的，會計部分不是我負責。（90年7 月份甲○○
           補作薪資簽領清冊後，該枚印章是還給你還是給張
           詩宜？）我沒有收到。（現在印章誰在保管？是你
           、丁○○還是甲○○？）不知道，那時候我們提不
           出來印章是被告自己拿給我們，還是我們私刻的證
           據，所以後來印章的流向就不知道（以上為被告詰
           問事項）。（為什麼需要被告讓你們申報薪資所得
           ？）事實上不需要，我們都是按時繳稅，稅繳的很
           多，根本不需要被告讓我們申報。（申報年度營業
           所得稅額若干？）營所稅每年繳20幾萬，營業稅部
           分有繳7 、8 萬元，也有繳10幾萬元，都按時繳納
           。（如果被告不讓你們申報，你們會多繳多少稅額
           ？）因為被告提供我們申報薪津14萬元，我們就算
           沒有被告提供給我們申報，也沒有增加多少稅。【
           請求提示90年度偵字第18065 號卷第29頁予證人閱
           覽，審判長提示該卷頁予證人閱覽】（每月發薪資
           多少？）我發的薪資不多，但是營業所得比較高，
           所以要繳比較多的稅，因為我們是製造生產，開銷
           比較小，銷售比較多。‧‧‧（你們在哪些地方設
           有銷售點？）89年時，剛開始作都是臨時櫃，89 年
           度剛開始作內銷，中興、衣蝶百貨都有，新光站前
           有設花車等。（有請人特別站櫃嗎？）有時候是張
           詩宜，有時候是我去站，那時候沒有錢請太多人。
           （被告有去嗎？）有，在中興百貨。（他來幫什麼
           忙？）幫忙賣一下，因為他那時候沒有工作。（你
           們與被告的關係不錯？）對，當時被告與丁○○是
           供給你們？）資料是他主動提供給丁○○，印章也
           是被告交給丁○○的，不是我們私刻的。（被告提
           供名字給你們申報，造成他所得增加，他多出來的
           稅誰幫他繳？有沒有談過？）沒有談過要不要拿錢
           給他，因為被告當時與丁○○是男女朋友關係，我
           也不知道這麼嚴重，不知道是被告要討好我們這邊
           ，我忘記到底有沒有拿錢給他繳稅，如果有的話，
           也是被告提出來，時間太久，我不確定。（被告這
           麼幫你們，你們都沒有表示？）被告與我妹妹交往
           ，我妹妹的條件當然比他好，我們有請被告吃飯。
           ‧‧‧（你認為被告要追求你妹妹所以才主動幫忙
           ？）被告拿到扣繳憑單後，才與我妹妹分手，被告
           說：扣繳憑單是在他家撿到，他有跟法官說：他拿
           去報完稅後，才要去檢舉，拿到扣繳憑單之後1 、
           2 個月，被告與我妹妹談分手。（被告有沒有要求
           拿什麼東西當分手的代價？）我妹妹被被告扣留在
           他家裡一天。（你弟弟有出來處理？）被告在前案
           開庭前一天，有打電話給我弟弟說：要我們求他，
           他就會放過我們。（被告有沒有具體要求什麼東西
           ？）被告有跟我妹妹一起買車，頭期款他們怎麼協
           議我不知道，但是貸款的錢都是我妹妹繳，我妹妹
           每天接送他上、下班，稍微晚到、遲到被告就不高
           興，車子登記我妹妹的名義，他們在分手的時候，
           有因為金錢的糾紛發生不愉快。（除此之外，還有
           其他的錢嗎？）沒有，被告失業好幾個月。【以上
           為檢察官反詰問事項】；（你說在前案開庭的時候
           ，法官說被告：知法玩法是什麼意思？）法官到最
           後有再次問被告，他說的是不是實話，被告堅持他
           所說的是被冒用，就算測謊的結果是他說謊，法官
           給被告最後一次悔悟的機會，被告還是堅持他說的
           是對的，所以法官說一定會移送他誣告。（你們本
           來不想告他？）是的，我們收到傳票只是想把事情
           說清楚。（你們跟甲○○合作多久？）從87、88年
           公司設立之後，會計業務就是由甲○○負責，公司
           在91年底因欠稅問題被強制歇業。（你們平常報稅
           時，薪資請領清冊的印章怎麼來的？）都是員工拿
           過來蓋章，蓋完就還給人家。（印章你有沒有放在
           甲○○那邊？）沒有，包括公司的大、小章都放在
           我這邊。（為什麼丁○○說：薪資請領清冊使用的
           印章都放在甲○○那邊？）我不知道，會計問題我
           不懂，都是我妹妹負責（以上為本院訊問事項）等
           語。
       ３、被告乙○○供述：（丁○○在你們同居期間把扣繳
           憑單拿給你？）他只是偶而來我這邊過夜，沒有長
           期住在這邊，所以從來沒有拿扣繳憑單給我，他有
           帶一些文件過來，後來沒有帶走，遺留在我這邊。
           （你在分手後，有打電話給丙○○的弟弟說你要拿
           回你的東西？）當初認識的時候，我有借錢給他，
           但是買車是她自己的行為。（你們分手的時候，你
           們之間的借款關係？）分手期間藕斷絲連，期間很
           長，還有部分的錢就當作給他妹妹的補償。（表示
           你還有錢在他們那邊？）一開始我借他40幾萬，分
           手時，只剩下10幾萬元。（你是不是因為金錢關係
           對他們有不滿而去檢舉？）完全沒有。（既然你不
           是因為錢的關係沒有算清楚去檢舉，你的所得稅款
           是誰要繳？你不讓他們報的話，不是退稅更多？）
           我請教過稅務人員，如果我沒有一條條清楚的報稅
           ，就不能退稅。（她們姊妹與你協議用你的名義報
           稅？）完全沒有協議。（剛才丙○○說：就算不報
           你的稅，他們公司也不用多繳很多稅，丙○○並沒
           有主動找你來當人頭報稅的動機，你有何意見？）
           對毛利將近百分之80這點我存疑，又如果是犯罪行
           為要到處找人嗎，我個人認為這對我影響很大，如
           果對他們都沒有影響，他們為什麼還要冒險用我的
           資料等語（以上１至３均見本院94年2 月1 日審判
           筆錄）。
    (五)、被告乙○○亦稱：系爭虛偽登載之扣繳憑單「是丁○○
        到我家的時候，將扣繳憑單遺留在我家剛好被我發現，
        是在報稅期間90年2 、3 月的時候，丁○○到我家去玩
        ，到90年6 月時，才去向國稅局查詢，正確的時間我忘
        記了，應該是90年2 月左右，在我家發現扣繳憑單的」
        ，並稱：「我們（指與丁○○間）是在88年10月31日分
        手的，只是丁○○後來偶而還會到我家去住，我不能限
        制她的自由」，「我認為與丁○○分手後的交往是屬於
        藕斷絲連，與本案並無關係」（見本院另案91年4 月12
        日訊問筆錄），「是在90年2 月份報綜合所得稅前在我
        家裡面發現我名義的扣繳憑單，我認為就是丁○○冒用
        我的名義來填具的扣繳憑單」，「（為何到90年7 月份
        才檢舉？）是我詢問稅捐機關之後，知道如果要繳稅的
        話，就要先檢舉，可以延遲繳納，如果不需要繳稅的話
        ，就要提早申報後檢舉，所以我就選擇90年3 月1 日提
        早報稅，5 月28日退稅，退完稅之後在6 月25日填具更
        正的申請書給稅務機關，稅務機關就進入稅務查核的流
        程」，復稱：「（是如何知道要檢舉本案？）我是打電
        話請教國稅局單位的人有這樣的事情，但是我忘記我當
        時是打哪支電話，哪個機關，問哪個人」，「（90年6
        月25日之前？）90年2 月份的時候我是問國稅局如何辦
        理，6 月份是因為要填寫申請書，所以才又打電話問國
        稅局」，「（90年3 月1 日到7 月2 日檢舉前）當時我
        父親病重，我有在照顧我父親」（見本院另案91年8 月
        23日訊問筆錄）等語，與其於本案供述，大致符合。
三、是依被告就與丁○○分手之時間，與證人丁○○所稱：「我
    們是在88年10月才認識的，而在90年5 月的時候分手的，如
    果我是偶而到乙○○的家裡玩，不會將這麼重要的東西遺留
    在他家，可以問大樓管理員，我是不是偶而才去乙○○的家
    中」等情（見本院另案91年4 月12日訊問筆錄），所述顯然
    出入甚大。又本院前案依職權函詢財政部臺灣省北區國稅局
    中和稽徵所覆稱：該所並未通知乙○○補繳89年度綜合所得
    稅，亦無發現異常等情，因不論證人丁○○於格蕾絲公司報
    稅後，前往告訴人家中遊玩居住，何以需攜帶並「遺留」系
    爭扣繳憑單，而遭被告「發現」；衡情女子前往男子住處過
    夜，即令屬「個人自由」，仍顯見情誼深厚，縱屬「藕斷絲
    連」，被告既屢次陳稱與證人2 人並無怨隙（90年度偵查卷
    第6 頁、第10、14頁），並可聯絡（偵查卷第14頁），既非
    無從聯繫，發現有異時亦應先向證人2 人查證、質疑，以謀
    補救或更正之道，被告竟捨此不為，逕予列入本身年度所得
    報稅，近半年後方為舉發，將證人2 人繩之以法，復無從說
    明於發現當初係經何單位指導，而為此種申報處理方式，凡
    此所述種種，均顯異於人際交往之常情，從而其所稱印章係
    遭盜刻冒用、就證人2 人報稅之事均不知情等節，委實難以
    置信。
四、本院另案復於徵得被告乙○○暨證人丁○○、丙○○（另案
    被告）2 人同意而由法務部調查局實施測謊，鑑定結果就「
    乙○○稱：1.丁○○未曾交付其扣繳憑單；2.其未曾交付丁○○印章；3.其未曾於格蕾絲幫忙。上述問題均呈情緒波動
    之反應，研判有說謊。丁○○稱：1.其曾將扣繳憑單交付乙○○；2.乙○○曾交付其印章；3.報稅事曾與乙○○商議。
    上述問題經測試無情緒波動反應，研判未說謊。丙○○稱：
    1.其未曾私刻乙○○印章；2.乙○○曾於格蕾絲幫忙；3.報
    稅事係乙○○提議。上述問題經測試無情緒波動反應，研判
    未說謊。」等情，有法務部調查局91年10月21日調科參字第
    09100613170 號測謊報告書在卷（附於本院另案91年度訴字
    第564 號卷第92頁）可佐；而測謊鑑定，係依一般人在說謊
    時，會產生遲疑、緊張、恐懼、不安等心理波動現象，乃以
    科學方法，由鑑定人利用測謊儀器，將受測者之情緒波動反
    應情形加以紀錄，用以判別受測者之供述是否真實。故測謊
    鑑定，倘鑑定人具備專業之知識技能，復事先獲得受測者之
    同意，所測試之問題及其方法又具專業可靠性時，該測謊結
    果，如就否認犯罪有不實之情緒波動反應，雖不能採為有罪
    判決之唯一證據，但非無證據能力，仍得供裁判之佐證（最
    高法院88年度臺上字第5038號判決要旨參照）。是查，本院
    原係於徵得被告、證人之同意後囑託法務部調查局，對其於
    所辯「1.丁○○未曾交付其扣繳憑單；2.其未曾交付丁○○
    印章；3.其未曾於格蕾絲幫忙。」之真實性，進行測謊鑑定
    。經法務部調查局指定鑑定人以「控制問題法」、「混合問
    題法」對被告施測鑑定結果，發現被告對此問題呈現情緒波
    動之反應，判斷應有說謊，有如上測謊報告書可稽，被告竟
    於施測鑑定結果明顯不利，於本院改口辯稱其本身有重感冒
    等云云，顯為卸責之詞，委不足採。矧此一測謊設題亦與被
    告行交互詰問質疑證人2 人之設題相同，顯見被告係思於事
    隔多年後，試圖經過程序質疑製造出與測謊不同之結論，用
    飾其責，彰彰甚明，因悉，前揭證人2 人所述情節暨本院幾
    經查證結果，互核均屬相符。故可以肯定者，乃證人丁○○
    、丙○○所述係經過被告乙○○之同意，而後乃以乙○○名
    義虛報薪資所得等節，即屬可信，則證人甲○○所述復與前
    述科學檢證結論【即被告所辯之三大問題】，難認有何緊密
    牽連，因就此觀察，該邱女所述，亦無從為被告有利之認定
    。則被告乙○○既與證人2 人實有犯意聯絡及行為分擔，應
    屬行使業務上登載不實文書及幫助逃漏稅捐之共同正犯，已
    屬灼然；則證人丁○○、丙○○2 人嗣後之補作薪資簽領表
    之私文書，持留存之被告乙○○印章蓋用其上，自係基於被
    告事前之同意所為，不生偽造該等私文書之行為，顯然可肯
    定。
五、再者，證人丁○○於本院證述如上以事隔多時，公司又已經
    解散，案件進行中，不知該印章如何處理，有無交回等情明
    確，與前案件所述謂已經丟掉者，衡之生活經驗，仍不能謂
    為有與經驗、論理法則等相違背之離經悖義情形存在；而就
    證人丙○○所述，亦乃係基於權責分工，仍不生衝突。且就
    ，就私人印章之交付，亦屬人情之常。尤以被告與證人丁○○交往中並已融入丁○○家庭生活，本乎此情此景而為縱向
    觀察，應以證人丁○○所為之證述為可採，從而，被告就其
    個人事項之些微誤解，亦或為人性記憶之本然，何況係經書
    寫其後透過傳真方式，其有傳輸模糊誤認之虞情事，亦屬情
    常。因認被告樂於執此為辯，足見詞曲無奏，證人甲○○所
    陳不保管印章一節，因就證人丁○○、丙○○與之業務往來
    多年合作關係以析，所為證述，亦或時隔已久，鑒於本身免
    予涉責之疑義，整體觀之，仍無從為被告有利之認定。
六、此外，復有卷附之各類所得扣繳暨免扣繳憑單、乙○○之勞
    工保險卡、健保卡、格蕾絲公司執照、營利事業登記證、薪
    資表、財政部臺灣省北區國稅局臺北縣分局覆函所示之逃漏
    稅額、格蕾絲公司89年綜合所得稅給付清單、格蕾絲公司89
    年度營利事業所得稅結算申報書、財政部臺灣省北區國稅局
    中和稽徵所覆函及所附乙○○88、89年度綜合所得稅結算申
    報書、各類扣繳憑單在卷足稽。
七、如上被告明知係經與證人丁○○等為商議結果而提供申報薪
    資，所為應認與證人即前案被告丁○○、丙○○間，為行使
    業務上登載不實文書及幫助逃漏稅捐之共同正犯，要係明確
    ；而證人丁○○、丙○○2 人嗣後之補作薪資簽領表之私文
    書，持留存之被告乙○○印章蓋用其上，則係基於被告事前
    同意而為，被告執為證人2 人涉犯此一罪嫌，自係虛捏事實
    而為申告，洵可肯定。綜上，被告上開所辯，要係事後卸詞
    矯飾，毫無足採。本案事證積極明確，被告犯行，足以確定
    。
八、按營利事業填報之扣繳憑單係附隨其業務而為製作，屬於業
    務上所作成之文書，其實質內容如有不實而足生損害於公眾
    或他人，即已符合犯業務上文書登載不實之要件（最高法院
    70 年 第9 次刑事庭會議決議參照）。又被告意圖使丁○○
    、張淑芬2 人受刑事處分，同時向該管公務員誣告之行為，
    按誣告罪為妨害國家審判權之罪，就其性質而論，直接受害
    者係國家，即國家之審判事務，每因誣告而為不當之進行，
    至個人受害，乃國家進行不當審判事務所發生之結果，與誣
    告行為不生直接之關係，故以1 個誣告行為誣指數人，僅能
    成立一誣告罪（最高法院18年上字第33號判例、86年度臺上
    字第320 號判決可資參照），是被告以一申告行為誣指證人
    2 人，應僅成立一個誣告罪。據上，核被告所為，係違反稅
    捐稽徵法第43條第1 項之幫助逃漏稅捐罪及刑法第169 條第
    1 項之誣告罪、同法第216 條行使第215 條之業務登載不實
    文書罪。被告就幫助逃漏稅捐罪與丁○○間，被告就行使業
    務上登載不實文書罪與丙○○、丁○○間，各均有犯意聯絡
    及行為分擔，均為共同正犯；被告與丁○○、丙○○三人利
    用不知情之甲○○完成業務上登載不實之文書，均為間接正
    犯。前述所為業務上文書登載不實行為後，復加以行使，其
    所為業務上文書登載不實之低度行為，應為行使之高度行為
    所吸收，應不另論罪。被告所為如上犯行，犯意不同，行為
    互殊，應予分論併罰。爰審酌被告素行、犯罪動機、目的、
    手段方式，並肇因於男女私情糾葛，心有未甘，且又係本身
    之參與行為，即任意為誣指他人涉犯罪嫌，已經嚴重耗費國
    家司法資源，兼衡事件起始緣由，以及犯罪後猶飾詞卸責，
    毫無悔意，惡性重大等一切情狀，分別量處如主文所示之刑
    ，並定其應執行刑，用資警懲。
據上論斷，應依刑事訴訟法第299 條第1 項前段，稅捐稽徵法第
43條第1 項，刑法第11條前段、第28條、第169 條第1 項、第21
6 條、第215 條、第51條第5 款、罰金罰鍰提高標準條例第1 條
前段，判決如主文。
本案由檢察官蔡顯鑫提起公訴，經檢察官魏正杰到庭執行職務。
中　　華　　民　　國　　94　　年　　2 　　月　　25　　日
                  刑事第四庭審判長法  官  李麗玲
                             　　 法  官  鄧雅心
                             　 　法  官  黎錦福
上列正本證明與原本無異。
如不服本判決，應於判決送達後10日內向本院提出上訴狀 (應附
繕本)， 上訴於臺灣高等法院。
                                  書記官  蔡麗春
中　　華　　民　　國　　94　　年　　2 　　月　　25　　日
附錄本案論罪科刑法條全文：
稅捐稽徵法第43條
 (教唆或幫助逃漏稅捐等之處罰)
教唆或幫助犯第四十一條或第四十二條之罪者，處三年以下有期
徒刑、拘役或科新台幣六萬元以下罰金。
稅務人員、執行業務之律師、會計師或其他合法代理人犯前項之
罪者，加重其刑至二分之一。
稅務稽徵人員違反第三十三條規定者，除觸犯刑法者移送法辦外
，處一萬元以上五萬元以下罰鍰。
中華民國刑法第169條
(誣告罪)
意圖他人受刑事或懲戒處分，向該管公務員誣告者，處七年以下
有期徒刑。
意圖他人受刑事或懲戒處分，而偽造、變造證據，或使用偽造、
變造之證據者，亦同。
中華民國刑法第215條
(業務上文書登載不實罪)
從事業務之人，明知為不實之事項，而登載於其業務上作成之文
書，足以生損害於公眾或他人者，處三年以下有期徒刑、拘役或
五百元以下罰金。
中華民國刑法第216條
(行使偽造變造或登載不實之文書罪)
行使第二百十條至第二百十五條之文書者，依偽造、變造文書或
登載不實事項或使登載不實事項之規定處斷。
